【裁判字號】    90,訴,2
【裁判日期】    901030
【裁判案由】    偽造文書等
【裁判全文】
福建金門地方法院刑事判決                                九十年度訴字第二號
    公  訴  人  福建金門地方法院檢察署檢察官
    被      告  丁○○
右列被告因偽造文書案件，經檢察官提起公訴（八十九年度偵字第二六五號），本院
判決如左：
    主  文
丁○○連續行使偽造私文書，足以生損害於他人，處有期徒刑捌月。
    事  實
一、丁○○於民國八十七年一月一日，以其妻鄭寶濂為名義，招組含會員己○○（參
    加兩會）、戊○○、甲○○在內之互助會，會期至八十九年七月一日止，但實際
    上仍由丁○○負責收取會款、開標；嗣於八十七年十月十日，又招組包含會員己○○（參加兩會）、乙○○（互助會簿上記載「國泰」者）、戊○○、丙○○（
    參加兩會）在內之互助會，自任會首，會期則至九十年三月十日止。兩會均採內
    標制，均約定每會新台幣（下同）二萬元，分別於每月一日、十日在金門縣金湖
    鎮新市里魚市場三號「金海發」店內開標。詎丁○○竟因週轉不靈，復見各會員
多未前來監督投標，且互不認識，而基於意圖為自己不法所有之概括犯意，於會
    期內之不詳時間，在上址先後五次偽造活會會員己○○、戊○○、丙○○、甲○○、乙○○之署押，於紙上虛偽記載競標之利息，表示該會員以標單上所載利息
    標取會款之意，以此偽造己○○、乙○○、戊○○、丙○○、甲○○之標單，提
    出高於底標若干之標金競標而得標，並以此詐術，告知當次被冒名之會員及其他
    活會會員，訛稱當期會款已由他人所標取，致當次被冒名之會員及其他活會會員
    因此陷於錯誤，仍繼續交付以二萬元扣除標金利息之會錢予丁○○，丁○○則連
    續五次以此方法詐得各次會款扣除當月利息，再乘以當次活會會員人數（含此次
    被冒標者及前次被冒標者）之金額。
二、案經本院告發及己○○訴由福建金門地方法院檢察署檢察官偵查起訴。
    理  由
一、訊據被告丁○○，對於右揭冒用己○○、戊○○、丙○○、甲○○、乙○○名義
    ，偽造其等之簽名，偽載競標之利息以制作標單，復持以行使冒標互助會等情，
    均坦承不諱，核與告訴人己○○及證人己○○、戊○○、丙○○、甲○○、乙○○所證述之情節相符，並有互助會簿二份在卷可稽。再查，被告雖供稱：我於八
    十七年第五會時，冒用己○○名義，以三千元之標息標得五十萬零五百元；於同
    年第六會時，冒用戊○○名義，以三千元之標息標得五十二萬五千元；於同年第
    八會時，冒用丙○○名義，以三千一百元之標息標得五十一萬零七百八十元；於
    同年第十會時，冒用甲○○名義，以二千八百元之標息標得五十四萬一千二百元
    ；於同年第十一會，冒用乙○○名義，以二千八百元標得五十二萬六千八百元云
    云。惟查，本院核算其所稱之冒標時間及標息，與其詐得之金額，卻有不符。本
    院以此質之被告，被告供稱：他所記得是這樣沒錯云云，故應認為被告對於何時
    冒標、標息若干、冒標所得之金額，已不復記憶。然而被告既係以標單偽造簽名
    ，復偽載標息，依民間互助會之習慣，已足表明該號數之會員願以其上所載利息
    競標，該標單應屬刑法第二百二十條之準私文書。且被告行使此準私文書標單，
    已使當次被冒標者及其他活會會員因此陷於錯誤，被告雖不記得冒標之時間、利
    息，但其所詐欺之金額係以會款二萬元扣除當月利息，再乘以當次活會會員及被
    冒標者（含前次被冒標者）之人數，其金額仍得計算，並無礙其犯行之認定。故
    本件事證明確，被告犯行堪以認定。
二、被告冒用己○○、戊○○、丙○○、甲○○、乙○○等活會會員名義，在紙上偽
    造彼等署押及標息，表示該會員願出所書標息標取會款，係以偽造署押之方式，
    偽造應依刑法第二百二十條第一項規定以私文書論之標單，其偽造署押為偽造私
    文書之部分行為，不另成罪。又被告持偽造之標單投與競標，係向在場競標之會
    員行使偽造私文書，其低度之偽造私文書行為為其高度之行使行為所吸收，亦不
    論罪。而被告冒用會員名義標取會款，使被冒名之會員有被追索會款之危險，並
    使在場競標之會員誤認開標結果，自足生損害於被冒名及在場競標之會員。是被
    告此部分犯行，係犯刑法第二百十六條行使偽造私文書罪，應依同法第二百十條
    處斷。被告持此偽造之標單行使投標而得標，使當次被冒名者及其他活會會員（
    含前次被冒名者）陷於錯誤而如數交付扣除標息之會款，故核被告所為，係犯刑
    法第二百十六條、第二百二十條、第二百十條之行使偽造私文書罪，及同法第三
    百三十九條第一項之詐欺取財罪。又被告於當次開標時之詐欺行為，其詐欺對象
    包括當次被冒標之活會會員及其他活會會員，有同種想像競合犯之關係，應依刑
    法第五十五條之規定，從一重仍依詐欺取財罪處斷。被告先後五次行使偽造私文
    書及詐欺取財之犯行，時間緊接，方法相同，觸犯構成要件相同，顯係基於概括
    之犯意而為，為連續犯，依刑法第五十六條之規定，以一罪論，並依法加重其刑
    。又被告所犯上開行使偽造私文書、詐欺取財二罪間，有方法結果之牽連關係，
    為牽連犯，應依刑法第五十五條之規定，從一重依行使偽造私文書罪處斷。爰審
    酌被告犯罪之動機、目的、手段、行使偽造私文書及詐欺取財之次數、詐得之金
    額，除與被害人丙○○和解，按月賠償其損失外，與其他被害人均未和解賠償，
    惟犯罪後坦白承認、態度良好度等一切情狀，量處如主文所示之刑，以資懲儆。
    又被告偽造己○○、乙○○、戊○○、丙○○、甲○○之標單並未扣案，被告供
    稱均於開標後隨手丟棄，其所供與常情相符，尚堪採信，故前述標單應已滅失，
    本院爰不另為沒收之諭知，附此敘明。
據上論斷，應依刑事訴訟法第二百九十九條第一項前段，刑法第五十六條、第二百十
六條、第二百二十條、第二百十條、第三百三十九條第一項、第五十五條，罰金罰鍰
提高標準條例第一條前段，判決如主文。
本案經檢察官林圳義到庭執行職務
中    華    民    國      九十    年    十        月      三十      日
                                  福建金門地方法院刑事庭
                                      法  官  陳建勛
右正本證明與原本無異。
如不服本判決，應於判決送達後十日內，向本院提出上訴狀。
                                      書記官  李成在
中    華    民    國      九十        年    十        月      三十一    日
附錄本案論罪科刑法條全文：
刑法第二百十六條
行使第二百十條至第二百十五條之文書者，依偽造、變造文書或登載不實事項或使登
載不實事項之規定處斷。
刑法第二百十條
偽造、變造私文書，足以生損害於公眾或他人者，處五年以下有期徒刑。
刑法第二百二十條
在紙上或物品上之文字、符號，依習慣或特約，足以為表示其用意之證明者，關於本
章之罪，以文書論。
刑法第三百三十九條第一項：
意圖為自己或第三人不法之所有，以詐術使人將本人或第三人之物交付者，處五年以
下有期徒刑，拘役或科或併科一千元以下罰金。


司法院資訊處製作；財團法人民間司法改革基金會備份。
